【裁判字號】    95,上易,173
【裁判日期】    950517
【裁判案由】    詐欺
【裁判全文】
臺灣高等法院高雄分院刑事判決         95年度上易字第173號
上  訴  人  臺灣高雄地方法院檢察署檢察官
被      告  甲○○
上列上訴人因被告詐欺案件，不服臺灣高雄地方法院94年度易字
第1725號中華民國95年2 月8 日第一審判決（起訴案號：臺灣高
雄地方法院檢察署94年度偵字第16762 號；移送併辦案號：臺灣
嘉義地方法院檢察署94年度偵字第5905號），提起上訴，及移送
併辦（臺灣嘉義地方法院檢察署95年度偵字第1524號），本院判
決如下：
    主  文
原判決撤銷。
甲○○連續幫助意圖為自己不法之所有，以詐術使人將本人之物
交付，處有期徒刑肆月，如易科罰金，以佰元折算壹日。
    事  實
一、甲○○預見自己金融帳戶、金融卡等提供他人使用，將幫助
    他人實施詐欺犯罪，仍基於縱有人以其金融帳戶實施詐欺犯
    罪亦不違背其本意之幫助概括犯意，連續(一)於民國93年12月
    3 日某時，接續至臺灣省合作金庫（以下簡稱合作金庫）嘉
    義分行開設0000000000000 號帳戶、至台南區中小企業銀行
    （以下簡稱台南企銀）嘉義分行開設帳號0000000000000 號
    帳戶，以每個帳戶500 元之代價，一次將前開2 金融帳戶之
    存摺、金融卡及密碼提供予林朝文（未據起訴）使用；(二)於
    93年12月7 日某時，至土地銀行嘉義分行申請開設00000000
    0000號帳戶，以2,000 元之代價，將該銀行帳戶之存摺、金
    融卡及密碼提供與林朝文使用，而容任他人使用上開帳戶遂
    行犯罪。嗣林朝文基於意圖為自己不法所有之詐欺概括犯意
    ，先於93年12月3 日下午5 時許，向住在臺北市士林區○○
    ○路98號3 樓之鄭人魁誆稱願以4,000 元之代價，出賣網路
    遊戲『神之領域交易版』之『魔人手套』，使鄭人魁誤信為
    真，陷於錯誤，依指示於同日晚間9 時45分許，以自動櫃員
    機匯款4,000 元至甲○○上開台南企銀嘉義分行帳戶內。復
    於93年12月10日，以電話向住於高雄縣茄定鄉○○村○○鄰○
    ○路115 巷16弄13號之翁雅亭，佯稱有天二貨幣5,600 萬元
    欲以8,000 元之代價出售，致翁雅亭不疑有他，陷於錯誤，
    乃依指示於同日11時41分許，匯款8,000 元至甲○○上開合
    作金庫嘉義分行帳戶中。於93年12月17日下午10時許，黃暐
    婷上網購物時，不疑有他，而依對方指示，於同日22時20分
    許，匯款2,000 元至甲○○上開土地銀行嘉義分行帳戶。嗣
    因鄭人魁、翁雅亭、黃暐婷發覺受騙，報警循線查獲上情。
二、案經高雄縣政府警察局湖內分局移送臺灣高雄地方法院檢察
    署檢察官偵查起訴，及臺灣嘉義地方法院檢察署移送併案審
    理。
    理  由
一、本件被告甲○○（下稱被告）所犯係死刑、無期徒刑、最輕
    本刑為3 年以上有期徒刑以外之罪，被告於本院審理時就被
    訴事實為有罪之陳述，經審判長告知簡式審判程序之旨，並
    聽取公訴人及被告之意見後，當庭諭知進行簡式審判程序，
    合先敘明。
二、上揭被告甲○○申請如上3 個銀行帳戶後價賣予林朝文之事
    實，業據被告於審理時坦承不諱，並有合作金庫嘉義分行94
    年9 月29日合金嘉營字第0940006214號函附之原始開戶資料
    及資金往來明細表各1 份（見臺灣嘉義地方法院檢察署94年
    度他字第1103號卷第21-23 頁）、台南企銀嘉義分行94 年5
    月13日（94）南銀嘉分字第167 號函附之資金往來明細表、
    個人基本資料1 份（見臺灣士林地方法院檢察署94年度偵字
    第7367號卷第6-7 頁）、土地銀行嘉義分行開戶資料、存款
    印鑑卡及歷史交易明細（嘉義市警察局第一分局嘉市警一偵
    字第0940028787號刑事偵查案卷第12、13頁）在卷可稽。另
    被害人鄭人魁、翁雅亭、黃暐婷分別於前開時、地，各匯款
    4,000 元、8,000 元、2,000 元至被告前開台南企銀嘉義分
    行、合作金庫嘉義分行及土地銀行嘉義分行帳戶內之事實，
    亦分據被害人鄭人魁、翁雅亭、黃暐婷於警詢中指訴明確，
    復有證人魁台北國際商業銀行存摺內頁、翁雅亭茄萣郵政存
    簿儲金簿內頁影本、台北國際商業銀行存摺內頁影本各1 紙
    ，及黃暐婷被害報告單、對帳單各1 份附卷可憑。足見被告
    上開自白核與事實相符，應堪採信。綜上所述，本案事證明
    確，被告犯行，堪以認定。
二、按金融帳戶為個人理財之工具，申請開設金融帳戶並無任何
    特殊之限制，一般民眾皆能自由申請開戶，並得同時在不同
    金融機構申請多數存款帳戶使用，乃眾所週知之事實。依一
    般人之社會生活經驗，倘係合法收入，本可自行向金融行庫
    開戶使用，而無向他人購買帳戶之必要。如他人不以自己名
    義申請開戶，而向旁人收購、借用金融機構帳戶使用，衡情
    應能懷疑收購、借用帳戶之人目的在於供犯罪所用。查被告
    於交付上揭帳戶與不詳姓名自稱林朝文之成年男子之際，既
    已懷疑渠委託開設帳戶之目的，業經被告供認在卷，竟輕易
    同意交付金融機構帳戶予林朝文使用，顯見其早已預見所提
    供之帳戶將供他人作為財產犯罪之用，而不違反其本意，自
    有幫助詐欺之不確定故意。
三、按刑法上之幫助犯，係對於犯罪與正犯有共同之認識，而以
    幫助之意思，對於正犯資以助力，而未參與實施犯罪之行為
    者而言（最高法院75年度台上字第1509號、84年度台上字第
    5998號、88年度台上字第1270號判決參照）；是以如未參與
    實施犯罪構成要件之行為，且係出於幫助之意思提供助力，
    即屬幫助犯。本件被告提供上開3 個帳戶之存摺、金融卡、
    密碼等物予林朝文使用，使得收受上開帳戶之林朝文於連續
    向被害人詐騙財物後，得以使用被告上開3 帳戶為匯款工具
    ，致被害人分別匯款至被告上開帳戶內，而遂行詐欺取財之
    犯行，其顯係參與詐欺取財構成要件以外之行為，而對林朝
    文遂行詐欺取財犯行資以助力。是核被告所為，係犯刑法第
    30條第1 項、第339 條第1 項詐欺取財罪之幫助犯，爰依刑
    法第30條第2 項規定，按正犯之刑減輕之。被告先後2 次將
    所申辦之上揭金融機構帳戶存摺、金融卡及密碼價賣予他人
    之行為，時間緊接，觸犯構成要件相同之罪名，顯係基於概
    括犯意為之，為連續犯，應以一罪論，並依法加重其刑。檢
    察官雖僅就被告於93年12月3 日將所申辦之前揭合作金庫嘉
    義分行帳戶價賣予他人之犯行提起公訴，惟前揭犯罪事實所
    示其餘犯行，與起訴部分分別為實質上一罪（指94年度偵字
    第5905號部分）或連續犯（指95年度偵字第1524號部分）之
    裁判上一罪之關係，均為起訴效力所及，本院自應併予審判
    ，附此敘明。
四、原審據以論處被告罪刑，固非無見。惟查：原判決就檢察官
    上訴後移送併辦部分（即95年度偵字第1524號部分）未及審
    理，容有未恰。檢察官執此事由上訴，指摘原判決不當，為
    有理由，自應由本院將原判決撤銷改判。審酌被告提供帳戶
    存摺幫助他人犯罪，致使真正犯罪者難以被查獲，助長社會
    犯罪風氣，所為實有不當，惟念其犯後已坦承犯行，所獲報
    酬不多等一切情狀，酌情量處有期徒刑4 月，並諭知易科罰
    金之折算標準，以資懲儆。被告所有供本件詐騙匯款使用之
    帳戶存摺及金融卡，雖係被告幫助犯罪所用之物，惟既未扣
    案，為免日後執行之困難，爰不另為沒收之宣告，附此敘明
    。
據上論結，應依刑事訴訟法第369 條第1 項前段、第364 條、第
299 條第1 項前段，刑法第56條、第30條、第339 條第1 項、第
41條第1 項，罰金罰鍰提高標準條例第1 條前段、第2 條，判決
如主文。
本案經檢察官姜麗儒到庭執行職務。
中    華    民    國    95    年    5     月    17    日
                  刑事第七庭    審判長法  官   莊飛宗
                                      法  官   曾逸誠
                                      法  官   黃三友
以上正本證明與原本無異。
不得上訴。
中    華    民    國    95    年    5     月    18    日
                                      書記官   黃玉珠
附錄本件判決論罪科刑法條：
刑法第339 條第1 項
意圖為自己或第三人不法之所有，以詐術使人將本人或第三人之
物交付者，處5 年以下有期徒刑、拘役或科或併科1,000 元以下
罰金。


司法院資訊處製作；財團法人民間司法改革基金會備份。
